【裁判字號】    89,易,3992
【裁判日期】    891124
【裁判案由】    詐欺
【裁判全文】
臺灣高雄地方法院刑事判決                        八十九年度易字第三九九二號
    公  訴  人  臺灣高雄地方法院檢察署檢察官
    被      告  乙○○
右列被告因詐欺案件，經檢察官提起公訴（八十九年度偵字第一三二○號），本院判
決如左：
    主  文
乙○○連續意圖為自己不法之所有，以詐術使人將本人之物交付，處有期徒刑伍月，
緩刑參年。
    事  實
一、乙○○係大榮高工補校之主任，明知自己因投資失利財務窘迫，並因而向地下錢
    莊借貸款項，經濟已陷於困境，竟基於意圖為自己不法所有之詐欺取財概括犯意
    ，先於民國八十七年八月十九日，向同校教師甲○○謊稱：因伊開車撞傷人，致
    對方成為植物人，需負擔鉅額賠償金，不願讓在同校任職之妻子得知，以免夫妻
    失和，希能借用其名義向銀行信用貸款，並請其保守祕密云云，致甲○○信以為
    真陷於錯誤，而與乙○○至高新銀行左營分行開戶，辦理信用貸款新台幣（下同
    ）四十五萬元，扣除貸款應付之保費後，於翌（二十）日悉數將餘款四十三萬三
    千三百五十元交予乙○○，並約定日後貸款本息均由乙○○負責償付，且由乙○○簽發面額四十五萬元之本票乙紙以為擔保。嗣乙○○繳付上開款項本息至八十
    八年十月止，終因無力負擔而停止繳付，經高新銀行通知甲○○催繳上開款項，
    並經甲○○詢問同事後，得知乙○○係以車禍為由，實則係借款返還地下錢莊，
    始知受騙。乙○○復承上詐欺取財之犯意，於同年九月十三日，向同校教師丙○○佯稱：因發生車禍需負擔賠償金，並不願讓其妻知情擔心，已向地下錢莊借貸
    ，希能借款以償還地下錢莊云云，致丙○○亦信以為真陷於錯誤，交付存摺及印
    章予乙○○使其提領，而借予款項六十五萬元。嗣甲○○對乙○○提起告訴，丙○○經檢察官訊問時，得知乙○○並無車禍之事，始知受騙。
二、案經甲○○訴由台灣高雄地方法院檢察署檢察官偵查起訴。
    理  由
一、訊據被告乙○○固坦認有於右揭時間以車禍賠償為由，向告訴人甲○○及證人丙○○借用前開款項，並由告訴人甲○○向高新銀行左營分行貸得款項四十五萬元
    ，已收受扣除貸款應付之保費後餘款四十三萬三千三百五十元，約定日後貸款本
    息均由其負責償付，及簽發面額四十五萬元之本票乙紙以為擔保，且由證人丙○○交付存摺及印章使其提領六十五萬元之事實不諱，惟矢口否認有何詐欺犯行，
    辯稱：伊係因投資失利而向地下錢莊借錢，為地下錢莊逼債，始編出車禍之理由
    ，向甲○○及丙○○借得上開款項，以先解燃眉之急，打算事後再還甲○○及丙○○，後於八十八年七月間因被地下錢莊逼得無法再任教職，收入中斷，故未能
    償付借款，如伊自始即有意圖不法所有，則不會繳付上開以甲○○名義向銀行貸
    款之本息一年多，並簽發本票予甲○○以為擔保，且如欲向丙○○詐財，其存簿
    存款不只六十五萬，伊即可將存款全數領取云云。惟查：
  (一)被告確有於右揭時間以車禍賠償為由，向告訴人甲○○及證人丙○○借用款項，
    並由告訴人向高新銀行左營分行貸得款項四十五萬元，已收受扣除貸款應付之保
    費後餘款四十三萬三千三百五十元，及簽發面額四十五萬元之本票乙紙以為擔保
    且由證人丙○○交付存摺及印章使其提領六十五萬元之事實，業據被告自承不諱
    ，核與告訴人甲○○及證人丙○○於偵查及本院審理時指述之情節相符，並有高
    新銀行左營分行活期儲蓄存款存摺影本、放款單筆貸放攤還及放息記錄查詢單二
    紙及本票影本乙紙等附卷可稽。是被告此部分之自白核與事實相符，堪信為真實
    。
  (二)據被告於本院審理時供稱：伊因投資股票失利，而向地下錢莊借錢，為地下錢莊
    逼債，始編出車禍之理由，向甲○○及丙○○借得上開款項等語，復供陳：加上
    前開向甲○○及丙○○借得之款項，伊自八十七年八月間起至八十八年四、五月
    間止，共計向同事借款二百八十幾萬元等語。職是，被告雖確有繳付一年二月之
    上開以甲○○名義向銀行借貸款項之本息，此據證人即告訴人甲○○證述屬實，
    並有利息催繳通知書影本乙紙在卷可稽，惟此期間被告係陸續另向其任教學校之
    同事借款，以債養債之方式，償付上開款項之本息及返還地下錢莊之欠款，且被
    告之經濟狀況如非已陷於極度困窘，何以向地下錢莊借貸，並以車禍賠償等為由
    ，向同校同事借款高達二百八十幾萬元；準此，足見被告於向告訴人甲○○及證
    人丙○○借得上開款項時，顯已陷於經濟困難，為解燃眉之急，仍萌不法所有之
    意圖，而向告訴人甲○○及證人丙○○謊稱車禍賠償等為由，借得上開款項，是
    顯見被告有為自己不法所有之意圖及詐欺之犯意甚明。從而，尚不得以被告確有
    繳付一年二月之上開款項本息，並給付無法兌現之本票，及未併領取證人丙○○
    存簿中之其他款項，而據此認定被告並無意圖不法所有之犯意。
  (三)又據證人即告訴人甲○○於本院審理時證述：被告係以車禍及為免家庭失和為由
    向伊借款，若伊知被告係向地下錢莊借錢之事，伊僅會借予一、二萬元，不會以
    伊名義向銀行借貸如此多錢借予被告等語，復據證人丙○○於本院審理時證稱：
    係因被告說其發生車禍而向地下錢莊借錢，並怕其妻知道，始將存摺及印章交予
    被告提領款項，如被告並無發生車禍，伊不會將錢借予被告等語，且被告自知並
    無車禍賠償之事，已如前述，卻仍以車禍賠償及為免家庭失和為由，博得告訴人
    甲○○及證人丙○○之同情借予上開款項，是被告以施用此詐術使告訴人陷於錯
    誤，至為明確。
  (四)綜上所述，被告所辯上情，顯係事後飾卸之詞，不足採信。從而，本件事證已臻
    明確，被告上開詐欺取財犯行，應堪認定。
二、核被告乙○○所為，係犯刑法第三百三十九條第一項之詐欺取財罪。而被告先後
    二次詐欺取財犯行，時間緊接，方法相同，觸犯構成要件相同之罪名，顯係基於
    概括犯意反覆為之，依連續犯規定論以一罪，並依法加重其刑。又公訴意旨雖未
    論及被告對丙○○之詐欺取財犯行，惟此部分與前揭論罪科刑部分有連續犯關係
    ，屬裁判上一罪，自為起訴效力所及，本院當得加以審酌，附此敘明。爰審酌被
    告並無前科，有台灣高等法院被告全國前案紀錄表可按，素行尚佳，被告任教職
    ，因投資失利並向地下錢莊借貸，竟以車禍及為免家庭失和為由，向告訴人甲○○及證人丙○○詐騙上開款項，惟事後已與告訴人甲○○達成民事和解，有本院
    八十九年度附民字第六四四號和解筆錄可憑，犯罪之手段、目的，犯罪所取得之
    利益，及犯後態度等一切情狀，量處如主文所示之刑，以資懲儆。又被告未曾受
    有期徒刑以上刑之宣告，有台灣高等法院被告全國前案紀錄表可查，因一時失慮
    ，偶罹刑典，經此偵審程序及刑之宣告後，應知警惕，而無再犯之虞，且與告訴
    人甲○○達成和解，並有三歲之子尚須扶養，有戶口名簿乙紙在卷可查，本院認
    前開所宣告之刑，以暫不執行為適當，並宣告緩刑三年，以啟自新。
據上論斷，應依刑事訴訟法第二百九十九條第一項前段、刑法第五十六條、第三百三
十九條第一項、第七十四條第一款，罰金罰鍰提高標準條例第一條前段，判決如主文
。
本案經檢察官郭麗娟到庭執行職務。
中      華      民      國      八十九年    十一    月    二十四    日
                                  臺灣高雄地方法院刑事第六庭
                                      法  官  洪榮家
右正本證明與原本無異。
如不服本判決，應於判決送達後十日內，向本院提出上訴狀。
                                      書記官  曾定家
中      華      民      國      八十九    年    十一    月    二十四    日
附錄本案論罪科刑法條全文：
刑法第三百三十九條第一項：
  意圖為自己或他人不法之所有，以詐術使人將本人或第三人之物交付者，處五年以
  下有期徒刑、拘役或科或併科一千元以下罰金。


司法院資訊處製作；財團法人民間司法改革基金會備份。
